臺灣高等法院臺中分院民事裁定
111年度抗字第343號
抗  告  人  郭秀卿  
相  對  人  古淑珍  
            古文光  
            古惠嫻  
            Ａ０１  
上  一  人            
法定代理人  Ａ０２  
共同代理人兼
送達代收人  龔正文律師
相  對  人  古文勇  
上列當事人間請求撤銷假扣押事件，抗告人對於中華民國111年7
月14日臺灣苗栗地方法院111年度全聲字第2號裁定，提起抗告，
本院裁定如下：
    主  文
抗告駁回。
抗告訴訟費用由抗告人負擔。
    理  由
一、抗告意旨略以：相對人古文光向伊稱其未委任龔正文律師聲
    請原裁定；相對人古惠嫻、Ａ０１均未居住於苗栗縣，是否
    確實委任該律師聲請原裁定尚待求證；伊係假扣押相對人古
    淑珍渣打銀行帳戶內之財產，與古文光、古惠嫻、Ａ０１、古
    文勇無關係，古文光、古惠嫻、Ａ０１、古文勇並無聲請原裁
    定之意願及需求，龔文正律師任古文光、古惠嫻、Ａ０１之送
    達代收人，並擅以古文勇名義聲請原裁定，乃不合法。又古
    淑珍尚對伊提起違反律師法之告訴，古淑珍與伊日後勢必衍
    生更多債務，不可輕易撤銷伊聲請之假扣押裁定，原裁定竟
    撤銷之，即有違誤，爰提起抗告，求為廢棄原裁定等語。
二、相對人古淑珍、古文光、古惠嫻、Ａ０１（下稱古淑珍等4人）
    陳述意見略以：本件古淑珍向原法院聲請撤銷假扣押，於取
    得古文光、古惠嫻、Ａ０１之法定代理人Ａ０２之同意後，補正追
    加其等為本件聲請人，並以龔文正律師為共同送達代收人。
    而古文勇為假扣押執行標的之公同共有人，訴訟標的有合一
    確定必要，逾期未追加為聲請人，原法院遂依伊之聲請，依
    民事訴訟法第56條之1規定追加古文勇為共同聲請人，核無
    違誤。又古淑珍並無對抗告人提出違反律師法之告訴，於接
    獲該刑事案件之證人傳票後，始知抗告人涉犯該刑事案件等
    語。並聲明：抗告駁回。
三、按假扣押之原因消滅、債權人受本案敗訴判決確定或其他命
    假扣押之情事變更者，債務人得聲請撤銷假扣押裁定，民事
    訴訟法第530條第1項定有明文。次按所謂「假扣押原因消滅
    」，係指已無日後不能強制執行或甚難執行之虞之謂；而所
    稱「其他命假扣押之情事變更」，指債權人依假扣押保全之
    請求已經消滅或已喪失其請求假扣押之權利各情形而言。例
    如假扣押之請求因債務人之清償、抵銷或債權人之免除而消
    滅；而債權人已喪失請求假扣押之權利，例如債權人與債務
    人和解，因而拋棄原有之權利（最高法院109年度台抗字第1
    265號民事裁定參照）。
四、經查：
㈠、抗告人前向相對人之被繼承人甲○○買受苗栗縣○○市○○段000地
    號土地（下稱系爭土地），未據甲○○履行，遂向相對人起訴
    請求，經原法院以108年度訴字第174號判決命相對人應於辦
    理繼承登記後移轉系爭土地所有權予抗告人；復因相對人於
    上開判決確定後仍不履行，訴請相對人給付違約金，由原法
    院109年度訴字第158號受理。抗告人為保全債權，向原法院
    聲請假扣押，經原法院109年度全事聲字第2號准抗告人於新
    臺幣（下同）46萬7000元為相對人供擔保後，得對相對人繼
    承甲○○之遺產於139萬9918元範圍內假扣押（下稱系爭假扣
    押裁定)，抗告人並聲請原法院109年度司執全字第35號執行
    假扣押在案。嗣原法院於109年8月26日以109年度訴字第158
    號判決（下稱本案）命相對人應共同給付抗告人20萬3018元
    本息之違約金，抗告人不服，提起上訴，由本院109年度上
    易字第644號受理。嗣抗告人與古淑珍於本院110年度上移調
    字第387號成立調解（下稱系爭調解筆錄），調解內容為：
    古淑珍願於110年10月15日前給付抗告人30萬元；兩造其餘
    請求拋棄。抗告人並對古文光、古惠嫻、Ａ０１、古文勇撤回
    起訴等情，業據相對人提出原法院108年度訴字第174號、10
    9年度訴字第158號判決及系爭調解筆錄為憑（見原法院卷第
    13至29頁），及本院依職權調閱原法院108年度訴字第174號
    、109年度司執全字第35號、109年度訴字第158號全卷核閱
    無訛。
㈡、古淑珍於110年10月8日依系爭調解筆錄匯款30萬元予抗告人
    以為清償，有相對人提出之匯款單為證（見原法院卷第31頁
    ）；另抗告人亦已撤回古文光、古惠嫻、Ａ０１、古文勇關於
    本案之起訴，業如前述。則揆諸前揭說明，抗告人已喪失系
    爭假扣押裁定欲保全之違約金債權，即已喪失請求假扣押之
    權利，原法院認抗告人聲請之系爭假扣押裁定發生情事變更
    ，依民事訴訟法第530條第1項規定，以原裁定准予相對人撤
    銷假扣押之聲請，即無違誤。
㈢、抗告人雖稱古文光、古惠嫻、Ａ０１無意願任本件撤銷假扣押事
    件之聲請人，亦無委任龔正文律師為送達代收人，且原
    裁定逕列古文勇為聲請人乃不合法云云。惟查：
１、古文光、古惠嫻、Ａ０１於原法院提出民事補正狀追加為聲請人
    ，有其等於111年5月23日提出之民事補正狀在卷可稽（見原
    法院卷第37至38頁）；渠等並向本院提出書狀表明渠等於原
    法院均有事前同意龔正文律師為送達代收人（見本院卷第51
    至55頁），則抗告人空言泛稱渠等無意願聲請本件撤銷假扣
    押，即無可採。
２、系爭假扣押裁定係聲請就相對人於繼承甲○○遺產範圍內為假
    扣押，對相對人間即須合一確定。原法院曾於111年5月16日
    詢問古淑珍是否依民事訴訟法第56條之1規定追加聲請人，
    古淑珍等4人於111年5月23日以民事補正狀聲請原法院裁定
    命古文勇為追加聲請人，經原法院於111年5月24日發函通知
    古文勇表示意見，古文勇未為表示，原法院遂於111年6月20
    日以111年度全聲字第2號裁定，依民事訴訟法第56條之1第1
    項、第3項規定命古文勇於該裁定正本送達後5日內追加為聲
    請人，逾期未追加，視為已一同聲請，此有民事案件審理單
    、函稿、送達證書、民事補正狀及該裁定正本附卷可稽（見
    原法院卷第35至41頁、第59至60頁），則原裁定將古文勇列
    為本件聲請人，並無不合。抗告人主張原裁定追加古文勇為
    聲請人係不合法云云，為屬無據。
３、至於抗告人所述古淑珍對其提出違反律師法之刑事告訴，衍
    生更多債務等節，核與本案及系爭假扣押裁定無涉，抗告人
    以此主張不得撤銷系爭假扣押裁定云云，洵無足採。
五、綜上所述，抗告人對相對人之假扣押發生情事變更，相對人
    聲請撤銷系爭假扣押裁定，符合民事訴訟法第530條第1項規
    定。原裁定准許相對人之聲請，並無違誤。抗告人求予廢棄
    ，為無理由，自應駁回其抗告。
六、據上論結，本件抗告為無理由，爰裁定如主文。　
中　　華　　民　　國　　111 　年　　9 　　月　　28　　日
　　　　　　　民事第五庭　　審判長法　官　黃綵君
　　　　　　　　　　　　　　　　　法　官　楊珮瑛
　　　　　　　　　　　　　　　　　法　官　李慧瑜
正本係照原本作成。
不得抗告。
　　　　　　　　　　　　　　　　　書記官　陳秀鳳
　　　　　　　　　　　　　　　　　
中　　華　　民　　國　　111 　年　　9 　　月　　28　　日